臺灣高雄地方法院小額民事判決
111年度雄小字第2359號
原      告  張茂駿  
訴訟代理人  劉素梅  
被      告  趙沂梅  

            指定送達：高雄○○○00○0○○○
上列當事人間損害賠償事件，本院於民國111年10月6日言詞辯論
終結，判決如下：
    主  文
原告之訴駁回。
訴訟費用新臺幣壹仟元由原告負擔。
    事實及理由
一、原告主張：原告為門牌號碼高雄市○○區○○街00巷0號6樓所有
    權人、被告則為同門牌5樓之所有權人，被告稱其所有上開
    房屋內天花板滲水是因原告所有6樓房屋水管破裂所造成，
    原告僱請水泥師傅挖開地板修復水管並支付修繕費用新臺幣
    (下同)2萬元，施工過程才發現並非原告所有6樓水管破裂，
    原告不應負擔修繕費用，應由被告負擔，爰依民法第179條
    規定請求被告返還不當得利。聲明：被告應給付原告2萬元
    及自起訴狀繕本送達翌日之起至清償日止，按中央銀行利率
    5%計算之利息。
二、被告則以：原告之上開房屋共修繕二次，第一次確實係因原
    告浴廁水管壞掉而造成被告所有5樓客廳天花板滴水，原告
    於110年12月14日告知原告後，原告找人打挖6樓客廳牆壁修
    好原告客廳浴廁破裂水管後，被告家中即不再滴漏水；第二
    次係於111年1月18日原告找人打挖6樓臥室牆柱，被告並不
    知情，因為被告家並沒有滴漏水(位置如卷第73頁草圖)，且
    不慎打破5樓和1樓水管；5樓被迫油漆的費用原告也沒有賠
    償，被告沒有不當得利，而是受害人原告要求被告給付修繕
    費用沒有理由。聲明：原告之訴駁回。
三、本院的判斷：
　㈠按當事人主張有利於己之事實者，就其事實有舉證之責任。
    民事訴訟法第277 條定有明文。民事訴訟如係由原告主張權
    利者，應先由原告負舉證之責，若原告先不能舉證，以證實
    自己主張之事實為真實，則被告就其抗辯事實即令不能舉證
    ，或其所舉證據尚有疵累，亦應駁回原告之請求。最高法院
    17年上字第917號判例可資參照。次按民法第179 條規定：
    「無法律上之原因而受利益，致他人受損害者，應返還其利
    益。雖有法律上之原因，而其後已不存在者，亦同。」而不
    當得利所稱之「無法律上之原因」，係指欠缺給付目的而言
    。如給付係為一定目的而對他人之財產有所增益，此種給付
    目的通常係基於當事人間之合意，在客觀上即為給付行為之
    原因。是當事人間之給付若本於其等間之合意而為之，即難
    謂其給付為無法律上之原因。又主張不當得利請求權存在之
    當事人，對於不當得利請求權之成立要件應負舉證責任，即
    應證明他方係無法律上之原因而受利益，致其受有損害。如
    受利益人係因其「給付」而得利時，所謂無法律上之原因，
    即指其給付欠缺給付之目的，故主張該項不當得利請求權存
    在之當事人，自應舉證證明其欠缺給付之目的，始符舉證責
    任分配之原則（參最高法院98年度臺上字第1913號判決意旨
    ）。蓋主張不當得利請求權之原告，既因自己行為致原由其
    掌控之財產發生主體變動，則本於無法律上之原因而生財產
    變動消極事實舉證困難之危險，當歸諸原告，方得謂平。該
    原告即應就不當得利請求權之成立要件負其舉證責任，亦即
    原告必須證明其與被告間有給付之關係存在，及被告因其給
    付而受利益致其受損害，並就被告之受益為無法律上之原因
    ，舉證證明該給付欠缺給付之目的，始能獲得勝訴之判決（
    參最高法院98年度臺上字第1219號判決意旨）。　
　㈡原告主張因被告表示其屋內漏水因而找人修理原告自己修繕
    屋內地板修復水管，則原告所修繕之範圍均為原告自己房子
    內部，被告顯然不可能有任何獲利可言；而原告聲請傳訊即
    為原告修繕屋內漏水之證人李登財到庭證稱：「有，我總共
    去修理貳次(原告家)，大約距離現在七、八個月以前，二次
    去是分別修理不一樣的地方，一次修理客廳天花板有水珠有
    一點漏水的現象，...我是去五樓天花板看到漏水，是被告
    家裡有看到天花板漏水，所以我就往六樓去找，把六樓客廳
    跟廁所間的牆壁打開發現漏水原因是原告住處水管破掉，所
    以我把水管修補就不再漏水，大約是一個禮拜到十天就修理
    好，該處就好了沒有再漏水。第二次是因為六樓的臥室地板
    有裝潢木地板，無法確認原因，所以我就猜可能也是跟水管
    有關係，我就把六樓牆壁靠近臥室柱子內的水管，結果我不
    小心把水管打破，因為我不知道柱子內有水管，所以不小心
    打破水管，所以我就把水管修補完成，修補完之後就沒有漏
    水。」「第一次有收二萬元，第二次拿伍仟元而已。」「估
    價單是第一次修理客廳牆壁水管的費用。」「第二次我只有
    收伍仟元，而且伍仟元我是交給水電工人，所以第二次我實
    際是沒有收錢的。」(卷第105-107頁)，是依證人所言，原
    告提出之估價單確實因原告屋內水管漏水因素而需修繕，經
    證人修繕後即不再漏水亦屬事實，參諸公寓大廈管理條例第
    10條第2項規定意旨，第一次之修繕費用本為應由原告自行
    負擔之費用，而第二次費用既與被告無關，被告亦未因而獲
    有任何利益，原告依不當得利法律關係，請求被告返還不當
    得利，即無理由。
四、綜上所述，原告依民法第179 條不當得利返還法律關係，請
    求被告返還修繕費用2萬元及法定遲延利息，為無理由而應
    予駁回。
五、本件事證已臻明確，兩造其餘攻擊、防禦方法及所提出之各
    項證據資料，核與判決結果不生影響，爰不逐一論述，附此
    說明。
六、結論：本件原告之訴為無理由。訴訟費用應由敗訴之原告自
    行負擔。
中　　華　　民　　國　　111 　年　　10　　月　　25　　日
    　　　　　　　高雄簡易庭　法　官    林玉心
以上正本係照原本作成。
民事訴訟法第436條之24第2項：對於本判決之上訴，非以違背法
令為理由，不得為之。如對本判決上訴，須於判決送達後20日內
向本院提出上訴狀，並須表明原判決所違背之法令及其具體內容
與依訴訟資料可認為原判決有違背法令之具體事實之上訴理由。
（均須按他造當事人之人數附繕本）。
中　　華　　民　　國　　111 　年　　10　　月　　25　　日
      　　　　　　　　　　　　書記官    李月君